臺灣基隆地方法院刑事判決　　　　　　　　　　　　　九十一年度訴字第二七二號
　　公　訴　人　臺灣基隆地方法院檢察署檢察官
　　被　　　告　丙○○
　　指定辯護人　本院公設辯護人甲○○
右列被告因強盜等案件，經檢察官提起公訴（九十一年度偵字第一一四一號）及移送
併辦（九十一年度偵字第三八九九號），本院判決如左︰
    主  文
丙○○連續意圖為自己不法之所有，而搶奪他人之動產，處有期徒刑壹年；又意圖為
自己不法之所有，攜帶凶器，以脅迫至使不能抗拒，而取他人之物，處有期徒刑柒年
陸月，扣案之開山刀壹把沒收；又連續踰越安全設備竊盜，處有期徒刑拾月。應執行
有期徒刑捌年陸月，扣案之開山刀壹把沒收。
    事  實
一、丙○○前因犯竊盜罪，經本院以九十年基簡字第六一０號判處有期徒刑六月，如
    易科罰金，以三百元折算一日確定（於九十一年六月三十日執行完畢），竟仍不
    知悔改，意圖為自己不法之所有，並分別基於不同之概括犯意，分別於：
  (一)九十年十月十九日下午四時許，在台北縣淡水鎮南勢埔二七號附近，見乙○○
      年事已高（七十六歲）行動不便，佯裝向乙○○問路，並於交談過程中佯稱有
      蛇，叫乙○○拿袋子抓蛇，趁其轉身之際，自乙○○身後以雙手抱住（未達不
      能抗拒），乘其不備，強行將乙○○褲袋皮夾中之現金新台幣（下周）六千六
      百元搶走，皮夾則當場丟還乙○○，得手後，駕駛車號ＩＫ─六九四六號自小
      客車逃逸。
  (二)九十年十月三十一日凌晨四時三十分許，攜帶客觀上具有殺傷力之開山刀一把
      ，在台北縣淡水鎮坪頂里三空二號國華山莊警衛室，因見魏阿爐一人在內守衛
      ，即侵入守衛室（非供人居住之建築物）內，右手持開山刀，左手推魏阿爐，
      並往其褲子口袋摸，致使魏阿爐不能抗拒，再將魏阿爐之皮包（內有五千二百
      元）取走，駕駛車號ＩＫ─六九四六號自小客車逃逸，魏阿爐隨即報警處理，
      並於當日取回皮夾，但其內現金五千二百元已遭取走。
  (三)九十年十一月十四日上午十時許（公訴人誤繕為下午四時許），在台北縣淡水
      鎮興華村田心子二一號，佯稱要向丁○○承租屋前空地放置板模，但貨車載板
      模停放於淡水鎮○○○○○道路需他人幫忙帶路，即駕駛ＩＫ─六九四六號自
      小客車搭載丁○○至淡水鎮淡水商工附近，請丁○○下車在該處等待，隨即自
      行駕車離開該處，返回丁○○家中，徒手推開大門（未關）進入屋內，另破壞
      屋內之窗戶及衣櫥，並竊得丁○○之子所有之存款簿一本，得手後即駕駛前開
      自小客車離去。
  (四)九十年十一月十九日下午一時許，承前事實欄一（三）之竊盜概括犯意，在台
      北縣三芝鄉店子村四五號，佯稱要向戊○○租用後棟房屋作為倉庫堆放加壓器
      ，使戊○○及其妻隨即前往後棟房屋動手搬東西清理空間以便承租予丙○○，
      詎丙○○趁機前往前棟房屋四樓破壞鐵門侵入室內，並將屋內衣櫃毀損，竊取
      古董、五金、現金三千多元等物，得手後駕駛車號ＩＫ─六九四六號自小客車
      逃逸。
  (五)九十一年七月二十六日清晨六時三十分許，承前事實欄一（一）之搶奪概括犯
      意在台北縣金山鄉○○村○○路五三號，趁清晨四下無人之際，佯稱要向己○○問路，徒手伸入己○○褲袋內搶奪現金，因與己○○發生拉扯，僅搶走半張
      一千元紙鈔，嗣並徒手搶奪己○○掛於脖子上之金項鍊（重三兩五錢六、價值
      約四萬六千元），得手後，駕駛車號ＩＫ─六九四六號自小客車逃逸，途中並
      將所得之半張仟元紙鈔丟棄，搶奪之金項鍊於當日持向桃園縣龜山鄉龜山銀樓
      典當三萬一千元，供己花用殆盡。
    嗣經乙○○、魏阿爐、丁○○、戊○○、己○○等五人報警處理，經警循線於桃
    園縣龜山鄉○○路二００巷十二號五樓拘提丙○○到案，始查悉上情。
二、案經台北縣政府警察局淡水分局報告臺灣士林地方法院檢察署呈請臺灣高等法院
    檢察署令轉臺灣基隆地方法院檢察署檢察官偵查起訴及移送併辦。
    理  由
一、訊據被告丙○○自承：「（事實欄一 (一)）九十年十月十九日下午四時許在台
    北縣淡水鎮南勢埔二十七號看到乙○○一個人，我就騙他旁邊有蛇，乙○○就蹲
    在那邊看，我順勢從乙○○褲袋內取走皮夾，當場我打開皮夾，將現金取走，皮
    夾當場還給乙○○。（事實欄一 (三)）九十年十一月下午四時許，在台北縣淡
    水鎮興華村田心子二一號，有向丁○○說要租地置放板模，並說板模就要送到了
    ，請丁○○坐我的車一起過去，結果就把丁○○放在淡水商工附近，叫丁○○在
    那裡等，我就開車回到丁○○家中，因為丁○○只是把鋁門關上並沒有上鎖，我
    進去以後發現裡面一毛錢也沒有，所以我都沒有偷到東西。（事實欄一 (四)）
    九十年十一月十九日下午一時許，在台北縣三芝鄉店子村四十五號，我路過時到
    戊○○的店內買飲料喝，聽到戊○○說店內常常失竊物品，後來我跟他說我要租
    他房子後棟，趁戊○○忙著整理不注意時，潛入戊○○二樓屋內，但並沒有偷到
    東西，因為屋內沒有值錢的東西，當時我只需要現金。（事實欄一（五)）確實
    有拿走己○○的金項鍊，並拿去典當」等語，然否認事實欄一（三、四）部分有
    竊得丁○○、戊○○之任何財物，並矢口否認有涉犯事實欄一（二）部分之犯行
    ，辯稱：「十月二十一日凌晨四時三十分，在台北縣淡水鎮空泉三二巷二號國華
    山莊警衛室，並沒有持開山刀強行取走魏阿爐的皮包，因為國華山莊內的警衛我
    都認識，不可能去犯案，我曾在九十年九月間，要向主任委員借錢，由魏姓警衛
    代我打電話向主委借錢，結果主委說沒有錢，才由魏姓警衛借我一萬元」云云。
二、經查，被告前開犯行，業據證人即被害人乙○○到院證稱：「當天在我家後面路
    上遇到被告，他開車問我二十五號在何處，我向被告報路，我行動不便走的比較
    慢，等到我走到家的後門時，被告跟我說有一條蛇，我去拿袋子，被告就站在我
    的後方抱住我，左手往我左褲袋摸，他把皮夾拿出來後將現金拿走，皮夾丟在我
    家中的地上，人就開車跑走了，我走到門口看不到被告，就打電話報警」等語；
    證人即被害人魏阿爐證稱：「當天凌晨四時許，我人在警衛亭內，有看到被告在
    警衛亭內，右手拿刀問有沒有錢，我說沒有錢，被告就用左手推我跌坐在椅子上
    ，被告摸我身上的後方，我說不要拿皮夾，因為皮夾內有證件，結果被告還是從
    將皮夾拿走轉身就跑走，我追在被告的身後，看到車子停在路上的轉彎處，被告
    開車就走，我打電話報警，竹圍派出所有派人過來，被告將我的皮夾丟到水溝處
    ，有路人撿到看到證件交給幼稚園的人，我才到幼稚園將皮夾拿回來，扣案的開
    山刀，是被告當天行搶時所持的兇器」等語；證人即被害人丁○○證稱：「案發
    當天上午十時許左右，被告到我住處說要跟我租空地放工具，說他的貨車是南部
    車找不到路，請我上車帶路，被告載我到學校附近，說要進去載貨，要我在學校
    等他，我等到晚上七、八點，被告都還沒有來，是我兒子的朋友到家中找我兒子
    ，才發現我家被偷了，後來我進入家中，才發現我家中很亂，窗戶、衣櫥都被破
    壞，沒有金錢的損失，還有我兒子的存款簿在被告進屋後才不見」等語；證人即
    被害人戊○○到院證稱：「我家是開五金、雜貨店、飼料，房子很大，前後各一
    棟，被告來到我店裡，說是做加壓自來水，他的加壓機器很貴，要向我租地方來
    放這些東西，我帶被告去看前、後棟房子，被告說後棟的房子比較大，馬上有十
    幾個工人要到，叫我將後棟的雜物整理一下，我就跟我太太馬上開始清理雜物，
    整理房子時，看到被告藉故到前棟四趟，到了四點多，我太太說被告突然開車走
    了，租房子是騙人的，我連忙跑到前棟四樓去看，看到房間的門、衣櫥、鐵櫃也
    被撬開，褲袋內的三千多元、銅柱的鳥等古董總共丟了幾件我也忘了，因為收集
    的物品太多了，但是確定有丟，五金值錢的東西如日光燈燈管、變電器等都被偷
    」等語；及證人即被害人己○○證稱：「九十一年七月二十六日早上想要起來運
    動，慢慢騎機車，有看被告車子尾隨在我後面，後來被告開車把機車攔住，我將
    車子停好後，被告向我招手，我因耳聾聽不到被告向我說什麼，結果被告就伸手
    從我的褲袋內掏錢，我的右手原本扶機車，因為被告伸手到我的褲袋，就將機車
    放手，二隻手都抓著我的左褲袋，不讓被告將錢拿走，結果一千元被被告強行拉
    扯成二段，被告又將我脖子上的金項鍊強行拉走就開車逃走」等語，核與被告前
    開坦承部分之自白相符，可以採信，並有被告駕駛之車號ＩＫ─六九四六號自用
    小客車相片一張及被告所有之開山刀一把扣案可稽，其犯行已堪認定。
三、被告雖辯稱：「沒有持開山刀向魏阿爐強取財物，因為做工程國華山莊的人都認
    識」云云（即事實欄一（二）部分），惟查被害人魏阿爐於本院九十一年六月二
    十七日當庭與被告面對面辨認之結果，確實指認被告丙○○即為當日持刀強盜其
    皮夾之人，而被告所有扣案之開山刀一把，亦確為當日歹徒所持之刀械無誤，此
    有被害人魏阿爐前開筆錄在卷足稽；而被害人魏阿爐於當日案發後即九十年十月
    二十一日凌晨四時五十分許向台北縣警察局淡水分局報案，並制作警訊筆錄等情
    ，業據本院向台北縣政府警察局淡水分局函調魏阿爐向淡水分局竹圍所報案之報
    案筆錄暨報案記錄等資料附卷足憑，且經台北縣政府警察局淡水分局派警訪查國
    華山莊主任委員陳嘉鴻之結果，國華山莊並未於被告所稱之九十年九月間進行社
    區水管整修工程，亦無被告丙○○向陳嘉鴻主任委員借款一事，此有該局北警淡
    刑字第０九一００一一七０四號函附之偵訊筆錄一份可稽。至於被告復辯稱：「
    進入被害人丁○○、戊○○屋內並未竊得任何財物」云云（即事實欄一（三、四
    ）部分），惟被害人戊○○、丁○○均與被告素無怨隙，且渠等於警訊、偵查及
    本院調查時均一致指稱有事實欄一（三、四）之財物損失，若非確實有前開財物
    損失，應無憑空構陷被告之理，況竊盜犯於竊盜得手後將贓物迅速銷贓亦屬常態
    ，是本案雖未扣得此部份贓物，然依證人即被害人丁○○、戊○○經具結之一致
    證言，應堪證明被告此部份之犯行，是被告前開所辯，均為事後卸責之詞，均不
    足採信。本件事證已臻明確，被告犯行應堪認定。
四、核被告如事實欄一（一）、（五）之行為，均係犯刑法第三百二十五條第一項之
    搶奪罪；其所為事實欄一（二）所示之行為，係犯刑法第三百三十條第一項之加
    重強盜罪；其所為事實欄一（三）所示之行為，係犯刑法第二百二十條第一項之
    普通竊盜罪及第三百五十四條毀損罪；其所為犯罪事實欄（四）所示之行為，係
    犯刑法第三百二十一條第一項第二款之加重竊盜罪與第三百五十四條毀損罪。又
    被告所為事實欄一（一）部分，僅自身後抱住被害人乙○○奪取其身上之財物，
    業據被告及被害人乙○○陳述明確，應係犯刑法第三百二十五條第一項之搶奪罪
    ；及被告所為事實欄一（四）部分係逾越其他安全設備竊盜罪，公訴人漏未斟酌
    此點，而認被告係分別犯刑法第三百三十八條之強盜罪、刑法第三百二十條第一
    項之竊盜罪，均尚有未洽，惟其基本事實同一，本院自應予以審理，並變更起訴
    法條。被告所犯二次搶奪被害人乙○○、己○○（事實欄一（一、五）部分）之
    行為、竊盜並毀損被害人丁○○（事實欄一（三）部分）財物之行為及踰越其他
    安全設備竊盜並毀損被害人戊○○（事實欄一（四）部分）財物之行為，均時間
    緊接，手法相同，顯均係基於概括之犯意所為，均為連續犯，均應依刑法第五十
    六條規定從一重論以一搶奪罪、一踰越安全設備加重竊盜罪及一毀損罪，並均加
    重其刑。其所犯毀損罪與加重竊盜罪（事實欄一（三、四）部分）間，有方法目
    的之牽連關係，為牽連犯，應依刑法第五十五條規定從一重之加重竊盜罪處斷。
    至其所犯搶奪罪（事實欄一（一、五）部分）、加重強盜罪（事實欄一（二）部
    分）與加重竊盜罪（事實欄（三、四）部分），犯意個別，行為互殊，應分論併
    罰。公訴人雖僅就被告所犯事實欄一（一）搶奪乙○○財物之犯行提起公訴，然
    檢察官就犯罪事實一部起訴，其效力及於全部，本件被告就事實欄一（五）搶奪
    己○○財物部分之犯罪事實，與前揭論罪科刑之搶奪部分，有連續犯之關係，已
    如前述，本院自應就屬於裁判上一罪之事實欄一（五）搶奪己○○財物部分一併
    加以裁判。爰審酌被告正值壯年，竟不思工作賺錢，竟履以毫無反抗能力之老年
    人為對象，對社會大眾居家及人身安全造成危害甚大，其犯後雖坦承部分犯行，
    惟於公訴人就本案事實欄一（一至四）犯行提起公訴並經本院審理期間，竟於前
    犯另案竊盜案件經本院判處有期徒刑六月，經入獄服刑完畢出獄後，竟再犯下本
    案，顯無悔意等一切情狀，分別量處如主文所示之刑，並定其應執行之刑。扣案
    之開山刀一把，為被告所有，供強盜財物所用之物，應依刑法第三十八條第一項
    第二款之規定宣告沒收。至於公訴人以被告於前案竊盜罪經本院簡易判決處刑後
    ，另犯本件竊盜案件，顯為其竊盜犯罪已成慣行，應依竊盜犯與贓物犯保安處分
    條例之規定諭知刑前保安處分部分，因被告僅前犯竊盜案件及本案所犯二件竊盜
    案件，本院認為尚無竊盜犯罪之慣行，應無刑前保安處分之必要，附此說明。
據上論斷，應依刑事訴訟法第二百九十九條第一項前段、第三百條，刑法五十六條、
第三百二十五條第一項、第三百三十條第一項、第三百二十條第一項、第三百二十一
條第一項第二款、第三百五十四條、第五十五條、第五十一條第五款、第三十八條第
一項第二款，罰金罰鍰提高標準條例第一條前段，判決如主文。
本案經檢察官李辛茹到庭執行職務。
中      華      民      國    九十一    年     十一     月     十一     日
                                  臺灣基隆地方法院刑事第三庭
                                        法  官    何  怡  穎
右正本證明與原本無異。
對於本件判決如有不服，應於收受送達後十日內，向本院提出上訴書狀，上訴於臺灣
高等法院，並按他造當事人之人數附具繕本。
                                        書記官    湯  惠  芳
中      華      民      國    九十一    年     十一     月     十四     日
附錄論罪法條
刑法第三百二十條：
 (普通竊盜罪、竊佔罪)
意圖為自己或第三人不法之所有，而竊取他人之動產者，為竊盜罪，處五
年以下有期徒刑、拘役或五百元以下罰金。
意圖為自己或第三人不法之利益，而竊佔他人之不動產者，依前項之規定
處斷。
前二項之未遂犯罰之。
刑法第三百二十一條：
犯竊盜罪而有左列情形之一者，處六月以上、五年以下有期徒刑：
一  於夜間侵入住宅或有人居住之建築物、船艦或隱匿其內而犯之者。
二  毀越門扇、牆垣或其他安全設備而犯之者。
三  攜帶兇器而犯之者。
四  結夥三人以上而犯之者。
五  乘火災、水災或其他災害之際而犯之者。
六  在車站或埠頭而犯之者。
前項之未遂犯罰之。
刑法第三百二十五條
意圖為自己或第三人不法之所有，而搶奪他人之動產者，處六月以上五年
以下有期徒刑。
因而致人於死者，處無期徒刑或七年以上有期徒刑，致重傷者，處三年以
上十年以下有期徒刑。
第一項之未遂犯罰之。
刑法第三百三十條第一項：
犯強盜罪而有第三百二十一條第一項各款情形之一者，處七年以上有期徒刑。
前項之未遂犯罰之。
刑法第三百五十四條：
毀棄、損壞前二條以外之他人之物或致令不堪用，足以生損害於公眾或他人者，處二
年以下有期徒刑、拘役或五百元以下罰金。
